【裁判字號】    97,訴,1203
【裁判日期】    971203
【裁判案由】    偽造文書
【裁判全文】
臺灣臺北地方法院刑事判決              97年度訴字第1203號
公  訴  人  臺灣臺北地方法院檢察署檢察官
            丙○○
選任辯護人  蔡茂松律師
被      告  甲○○
選任辯護人  林新傑律師
上列被告因偽造文書案件，經檢察官提起公訴（96年度偵字第
17828號、第25877號），本院判決如下：
    主  文
丙○○、甲○○均無罪。
    理  由
一、公訴意旨略以：被告乙○○（通緝中，嗣到案後另行審理）
    係臺北市○○○路○段167號4樓荷蘭商佰德股份有限公司（
    下稱佰德公司）前採購專案經理。被告丙○○、陳匯川分係
    香港金隼數碼有限公司（下稱金隼公司）負責人及副總經理
    。民國96年5月間，佰德公司指派林修平（英文名稱：Lin,
    Kevin）接替乙○○職務，乙○○因在外積欠債務，復知悉
    晶片組廠商威盛電子股份有限公司（下稱威盛公司）將退回
    95年第4季及96年第1季之折讓貨款與佰德公司，即先向丙○○、陳匯川商借使用金隼公司帳戶。而丙○○、陳匯川二人
    可預見提供金融帳戶帳戶予他人使用，可能幫助他人實施財
    產犯罪之用，竟仍不違背其本意，而基於幫助詐欺之犯意，
    將金隼公司在香港匯豐銀行帳號000000000000號帳戶借予乙○○使用。乙○○於受丙○○、陳匯川2人允諾後，即意圖
    為自己不法之所有，先於96年5月9日14時43分，利用林修平
    不在座位之機會，先以自己名義寄發內容略為要求林修平確
    認佰德公司在亞洲區之應收付帳款之銀行匯款帳號為香港匯
    豐銀行帳號000000000000號帳戶之電子郵件給林修平，並將
    該電子郵件副本寄送威盛公司承辦該項業務之員工蔡賢儀（
    英文名稱：Patricia Tsai）。之後再於同日14時47分，使
    用林修平之電腦，以林修平之名義及電子郵件信箱，冒用林
    修平名義撰寫確認佰德公司在亞洲區之應收付帳款之銀行匯
    款帳號為香港匯豐銀行帳號000000000000號帳戶之不實電子
    郵件，並寄發予自己及蔡賢儀，足以生損害於被害人林修平
    本人。蔡賢儀於接獲前揭電子郵件後，因未能理解林修平之
    職稱及權限，乃於同日14時55分再以電子郵件向乙○○詢問
    林修平為何人，乙○○為取信於蔡賢儀，即於同日14時58分
    再以電子郵件向蔡賢儀佯稱：林修平為亞洲財務長，直接對
    RogerY.(中文譯名：袁祖興，佰德公司亞洲區副總經理)報
    告云云。嗣蔡賢儀為求慎重，於翌（10）日上午以電子郵件
    向乙○○要求佰德公司提出書面說明與金隼公司之關係，以
    及匯款名義、金額、帳戶等事宜，乙○○即承前犯意，先偽
    刻「荷蘭商佰德股份有限公司」印文，並冒用陸忠信之英文
    簽名「Johnson」，以佰德公司名義偽造確認金隼公司帳戶
    為收款帳戶函之私文書，復以金隼公司名義偽造買受人為威
    盛電子，金額為美金216,683元之發票乙張後，將前揭確認
    函及發票製作成為準私文書之電磁記錄格式，再接續於同年
    月10日15時24分許，於電子郵件中以剪貼複製方式插入陸忠
    信電子郵件信頭，以為該信係陸忠信所寄發，由乙○○轉寄
    之意，再以前揭偽造之準私文書電磁記錄為附件，寄送給蔡
    賢儀而行使之，終使蔡賢儀陷於錯誤，誤認金隼公司帳戶即
    為佰德公司之收款帳戶，從而於同年月11日將美金216, 683
    元匯入金隼公司香港匯豐銀行000000000000號帳戶，足以生
    損害於荷蘭商佰德股份有限公司及陸忠信。丙○○、陳匯川
    於取得前開款項後，連續於同年5月14日、25日、28日、31
    日、6月1日，分別將美金5萬元、5萬元、5萬元、5萬元、1
    萬6,500元，匯款至乙○○設於玉山銀行00000 00000000 號
    帳戶內，並旋即花用殆盡。嗣經佰德公司向威盛公司請求清
    償折讓貨款時，始知上情，因認被告丙○○、甲○○涉犯有
    幫助詐欺罪嫌等語。
二、按犯罪事實應依證據認定之，無證據不得認定犯罪事實，又
    不能證明被告犯罪者，應諭知無罪之判決，刑事訴訟法第15
    4條第2項及第301條第1項分別定有明文。而所謂認定犯罪事
    實之證據，係指足以認定被告確有犯罪行為之積極證據而言
    ，該項證據自須適合於被告犯罪事實之認定，始得採為斷罪
    資料，如未能發現相當證據，或證據不足以證明，自不能以
    推測或擬制之方法，以為裁判之基礎（參照最高法院29年上
    字第3105號、40年台上字第86號及30年上字第816號判例意
    旨）。次按告訴人之告訴，係以使被告受刑事訴追為目的，
    是其陳述是否與事實相符，仍應調查其他證據以資審認（參
    照最高法院52年台上字1300號判例）。
三、公訴人認被告丙○○、甲○○犯上揭犯行，無非係以被告二
    人坦承為被告乙○○處理上開匯款事宜，證人蔡賢儀於偵訊
    中之證稱：被告乙○○以不實之郵件，詐騙威盛公司員工蔡
    賢儀，將應給予佰德公司折讓款匯往金隼公司，及被告乙○○所為不實內容之電子郵件、偽造之確認文件、變造收款人
    發票、金隼公司之公示登記資料、威盛公司員工蔡賢儀於96
    年5月11日，自華南商業銀行匯款美金21萬6,683元至金隼公
    司香港匯豐銀行第000000000000號帳戶之匯款水單1紙、被
    告丙○○陳報金隼公司為被告乙○○匯款之明細、香港匯豐
    銀行000000000000號帳戶日結單、匯款回條4紙、被告乙○○匯款指示傳真影本1紙、玉山銀行國際事業部96年10月3日
    玉山法 (國)字第07100101號函等證明被告丙○○、陳匯川
    將威盛公司折讓款自金隼公司帳戶匯往被告乙○○之玉山銀
    行0000000000000號帳戶之事實，為其論據。
四、程序方面：按被告以外之人於審判外之言詞或書面陳述，除
    法律有規定者外，不得作為證據，刑事訴訟法第159條第1項
    固定有明文；惟被告以外之人於審判外之陳述，雖不符刑事
    訴訟法第159條之1至第159條之4之規定，而經當事人於審判
    程序同意作為證據，法院審酌該言詞陳述作成時之情況，認
    為適當，亦得為證據，同法第159條之5第1項亦有明文。本
    件被告、辯護人及檢察官於本院審判程序中對於以下所列證
    據之證據能力均不爭執，經本院審酌尚無不得為證據之情形
    ，均認有證據能力。
五、訊據被告丙○○、甲○○二人均不否認曾為被告乙○○為上
    開匯款事宜，惟堅決否認涉有幫助詐欺犯行，被告丙○○辯
    稱：當初是乙○○有這樣的需求，其怕被騙，他錢匯到其帳
    戶，對其並無損失，依照乙○○之前的紀錄，也不會去做壞
    事，乙○○用的是很好的藉口，說是在海外的收入，要借其
    帳戶匯錢進來，其從2002年也在大陸經商，也有很多台灣朋
    友的幫忙才有機會在大陸創業，所以想說有能力幫忙就儘量
    幫忙朋友，之前在香港機場也曾經碰到一個不認識的台胞，
    為了幫他的忙，也將其身上僅有的2400元的港幣借了2000元
    給他，事後他也沒有返還，其因受了台灣太多朋友的幫忙，
    之前不認識的臺灣人也幫忙他，更何況乙○○是甲○○的同
    事，才會願意去幫他這個忙，乙○○偽造金隼公司名義買受
    人為威盛電子，金額為美金216,683元之發票，如其同意幫
    忙，乙○○即無須偽造，其已對乙○○提起民事訴訟請求損
    害賠償等語，被告甲○○辯稱：乙○○是其以前在泰國群光
    電子的同事，他只是打電話要求而已，從乙○○打電話給其
    至其向丙○○借帳戶只是幾分鐘的事情而已，其會幫他，是
    因為乙○○以前工作很認真，不會想到他會做壞事，而且乙○○稱他在日本SONY上班，年收入二、三百萬元，另外他的
    投資發展很有潛力，沒有想到他會做壞事，其沒有做過違法
    的事情，願意接受測謊，也願意接受任何查證，以還其清白
    等語，經查：
（一）被告曾為被告乙○○處理上開匯款事宜之事實，有被告乙○○所為不實內容之電子郵件、偽造之確認文件、變造收
      款人發票、金隼公司之公示登記資料、威盛公司員工蔡賢
      儀於96年5月11日，自華南商業銀行匯款美金21萬6,683元
      至金隼公司香港匯豐銀行第000000000000號帳戶之匯款水
      單1紙、被告丙○○陳報金隼公司為被告乙○○匯款之明
      細、香港匯豐銀行000000000000號帳戶日結單、匯款回
      條4紙、被告乙○○匯款指示傳真影本1紙、玉山銀行國際
      事業部96年10月3日玉山法 (國)字第07100101號函等在卷
      可參，並為被告二人所承認，此部分事實應可認定。
（二）公訴人所舉上開證據，除證明被告二人曾為被告乙○○處
      理將威盛公司折讓款自金隼公司帳戶匯往被告乙○○之玉
      山銀行0000000000000號帳戶之事實外，尚無積極證據證
      明被告丙○○、甲○○二人有幫助被告乙○○詐欺之故意
      ，且被告乙○○於警詢中證稱被告丙○○、甲○○二人並
      不知情，依被告乙○○所請求轉匯之款項已全數匯入被告
      乙○○所指定之銀行帳戶以觀，並無積極證據證明被告二
      人因此獲得利益。且查，被告丙○○曾為確認該筆資金之
      稅捐問題，於匯款前與被告乙○○確認，經被告乙○○傳
      真表示「已向台灣之銀行確認過了，用個人國外所得稅存
      款匯回台灣不用扣任何稅」，有傳真函在卷可參，依被告
      丙○○對於稅捐問題之重視可知，其並無為上開行為而受
      有財產上損害之意。末查，被告乙○○另以偽造金隼公司
      名義買受人為威盛電子，金額為美金216,683元之發票，
      有該偽造發票在卷可參，如被告丙○○同意幫助詐欺，乙○○即無須偽造金隼公司之發票，而被告丙○○已對乙○○提起民事訴訟請求損害賠償之事實，亦有臺灣桃園地方
      法院民事庭97年度訴字第1845號通知書影本在卷可參，依
      經驗法則，被告丙○○尚無與被告乙○○計較金隼公司應
      否負擔稅捐之情形下，為幫助乙○○詐欺而由公司承擔不
      實交易之責任，故被告丙○○所辯，應可採信。被告甲○○所辯其僅介紹被告丙○○予被告乙○○，後續均由被告
      丙○○處理，亦經被告丙○○證述屬實，其所辯並不知情
      等語，亦堪採信。
（三）綜上所述，檢察官所舉上開證據均不足以證明被告丙○○
      、甲○○二人幫助他人詐欺之犯意此外，本院復查無其他
      積極證據足證被告有前揭檢察官起訴之犯行，本院尚無法
      達無合理懷疑之心證，不能證明被告二人犯罪，揆諸前開
      說明，應依法諭知被告二人無罪之判決。
據上論斷，應依刑事訴訟法第301條第1項，判決如主文。
本案經檢察官羅月君到庭執行職務
中    華    民    國    97    年    12    月    3     日
                  刑事第十四庭  審判長法  官  蔡坤湖
                                      法  官  李家慧
                                      法  官  沈君玲
上正本證明與原本無異。
如不服本判決應於收受送達後10日內向本院提出上訴書狀，並應
敘述具體理由；其未敘述上訴理由者，應於上訴期間屆滿後20日
內向本院補提理由書（均須按他造當事人之人數附繕本）「切勿
逕送上級法院」。告訴人或被害人如對於本判決不服者，應具備
理由請求檢察官上訴，其上訴期間之計算係以檢察官收受判決正
本之日期為準。
                                      書記官  劉麗英
中    華    民    國    97    年    12    月    3     日


司法院資訊處製作；財團法人民間司法改革基金會備份。
